臺灣高等法院刑事判決
110年度上訴字第3697號
上  訴  人  臺灣臺北地方檢察署檢察官
被      告  閻子維


選任辯護人  李柏杉律師
上列上訴人因被告違反毒品危害防制條例案件，不服臺灣臺北地
方法院110年度訴字第244號，中華民國110年11月11日第一審判
決（起訴案號：臺灣臺北地方檢察署109年度偵字第26726號），
提起上訴，本院判決如下：
    主  文
上訴駁回。
    理  由
一、公訴意旨另略以：被告閻子維明知甲基安非他命為第二級毒
    品、硝西泮為第四級毒品，依毒品危害防制條例之規定，不
    得販賣，竟意圖營利，基於販賣第二級毒品甲基安非他命、
    第四級毒品硝西泮之犯意，於民國109年8月8日16時許，在
    臺北市○○區○○路0段000巷0弄0號，以新臺幣（下同）350元
    販賣摻有甲基安非他命及硝西泮之毒品咖啡包1包予王郁家(
    涉犯施用第二級毒品罪嫌部分，另為緩起訴處分)。因認被
    告涉犯毒品危害防制條例第4條第2項之販賣第二級毒品、同
    條例第4條第4項之販賣第四級毒品罪嫌等語。
二、按犯罪事實應依證據認定之，無證據不得認定犯罪事實；不
    能證明被告犯罪者，應諭知無罪之判決，刑事訴訟法第154
    條第2項、第301條第1項分別定有明文。次按事實之認定，
    應憑證據，如未能發現相當證據，或證據不足以證明，自不
    能以推測或擬制之方法，以為裁判之基礎；又認定犯罪事實
    所憑之證據，雖不以直接證據為限，間接證據亦包括在內，
    然而無論直接或間接證據，其為訴訟上之證明，須於通常一
    般之人不致有所懷疑，而得確信其為真實之程度者，始得據
    為有罪之認定；再認定不利於被告之事實，須依積極證據，
    苟積極證據不足為不利於被告事實之認定時，即應為有利於
    被告之認定，更不必有何有利之證據（最高法院40年台上字
    第86號、76年台上字第4986號、30年上字第816號判例意旨
    參照）。又依刑事訴訟法第161條第1項之規定，檢察官就被
    告犯罪事實，應負舉證責任，並指出證明之方法。易言之，
    檢察官對於起訴之犯罪事實，應負提出證據及說服之實質舉
    證責任。倘其所提出之證據，不足為被告有罪之積極證明，
    或其指出證明之方法，無從說服法院以形成被告有罪之心證
    ，基於無罪推定之原則，自應為被告無罪判決之諭知（最高
    法院92年台上字第128號判例意旨參照）。
三、公訴意旨認被告涉有此部分罪嫌，無非係以㈠被告於警詢及
    偵查中之供述；㈡證人即購買者王郁家於警詢及偵訊中之證
    述；㈢證人即在場人蕭浚梆於警詢及偵訊中之證述；㈣台灣尖
    端先進生技醫藥股份有限公司尿液檢體編號「142596」濫用
    藥物檢驗報告暨結文、法務部調查局109年11月12日調科壹
    字第10903338240號鑑定書；㈤指認犯罪嫌疑人紀錄表、監視
    器畫面暨刑案照片擷圖等件為其主要論據。
四、訊據被告固坦承有於上揭時、地，以350元之價格，販售1包
    咖啡包與王郁家之事實，惟否認有何販賣第二、四級毒品犯
    行，辯稱：我不清楚咖啡包裏的成分是什麼，賣350元是我
    朋友跟我說這個可以賣350元，主觀上不知道咖啡裡含有毒
    品成分等語。辯護人則辯以：被告並未參與毒品與咖啡包混
    合之過程，並不知道其販售與王郁家之咖啡包是否含有毒品
    成分，且本案並未查扣到任何咖啡包或毒品咖啡包，無從確
    認被告出售並交付與王郁家之咖啡包究竟有無含有毒品成分
    抑或含有何種毒品成分，被告主觀上亦無該當販賣毒品之犯
    意等語。經查：
㈠、被告確有於109年8月8日16時許，在臺北市○○區○○路0段000巷
    0弄0號，以350元販賣咖啡包1包與王郁家一節，業據被告於
    偵查、原審及本院審理時供承明確（見偵卷第30、137頁，
    原審卷第136頁，本院卷第182頁），核與證人黃郁家於警詢
    、偵查及原審審理時；證人蕭浚梆於偵查時之證述之情節大
    致相符(見偵卷第93、126至128、234頁，原審卷第84至85頁
    )，並有指認犯罪嫌疑人紀錄表、監視器畫面暨刑案照片擷
    圖在卷可稽(見偵卷第101至110頁)，上開事實，堪以認定。
㈡、檢察官所舉證據，尚不足以證明被告於前揭時、地販售與王
    郁家之咖啡包含有甲基安非他命、硝西泮成分，茲說明如下
    ：
　⒈證人王郁家於原審審理時固證述：向被告於109年8月8日在八
    德路2段346巷9弄路口以350元購買毒品咖啡包1包，我當天
    就施用，用完後有亢奮的感覺等語（見原審卷第85、95頁）
    ，惟其亦明確證稱：我不知道該咖啡包內有何種毒品成分，
    我在109年間也有向其他人購買過毒品咖啡包、搖頭丸、愷
    他命，施用完後也是有亢奮的感覺。此外，我也有於109年8
    月11日16時許向陳茂榤購買成分不明之毒郵票，並於購買後
    隨即施用，施用時亦有亢奮感等語（見原審卷第89、94至96
    頁），是證人王郁家僅知悉於上開時、地所交付為毒品咖啡
    包，施用完後有亢奮的感覺，而不知該咖啡包內之成分為何
    ，則該咖啡包是否確實摻有公訴意旨所指之第二級毒品甲基
    安非他命及第四級毒品硝西泮，即非無疑。
　⒉又證人王郁家於109年8月20日遭警查獲後所採尿液，經先後
    送台灣尖端先進生技醫藥股份有限公司（下稱台灣尖端公司
    ）、法務部調查局鑑驗結果，呈硝西泮代謝物陽性反應，且
    含有甲基安非他命成分一節，固有臺北市政府警察局偵辦案
    件尿液檢體委驗單、台灣尖端公司109年9月11日濫用藥物檢
    驗報告暨結文、法務部調查局109年11月12日調科壹字第109
    03338240號鑑定書在卷可稽（見偵卷第249至253頁）。惟依
    證人王郁家前開證述，其於109年8月8日向被告購入咖啡包
    後，當日即用畢，足認證人王郁家施用毒品之時間距其於10
    9年8月20日為警採集尿液時間已逾10日，顯已逾本院依職權
    所週知之毒品施用後尿液中可檢出之最長時間，是其於109
    年8月20日所採尿液送驗所呈甲基安非他命、硝西泮代謝物
    陽性反應，是否與其於109年8月8日施用向被告購入之咖啡
    包有關連性，實屬有疑。況依證人王郁家於警詢、偵查及原
    審審理時之證述（見偵卷第92、128頁，原審卷第95頁）可
    知，證人王郁家於109年8月8日向被告購買咖啡包並施用後
    起，至其於同年月20日為警採尿送驗前之同年月11日，曾向
    案外人陳茂榤購買成分不明之毒郵票，且於同日施用完畢，
    則證人王郁家於109年8月20日所採尿液送驗後所呈之甲基安
    非他命、硝西泮代謝物陽性反應，究係因施用向被告所購入
    之咖啡包抑或向案外人陳茂榤購入之毒郵票所致，亦有令人
    質疑之處。而本案檢、警於查獲被告及證人王郁家時，並未
    在其等身上或隨身物品查扣任何咖啡包，且綜觀全案事證，
    亦無其他事證足以佐證被告販賣與證人王郁家之咖啡包確實
    摻有甲基安非他命、硝西泮成分，甚且亦無從查悉該咖啡包
    之成分為何。從而，縱被告確有於上揭時、地，販售咖啡包
    1包與證人王郁家乙節屬實，然毒品危害防制條例中關於毒
    品之列管分級與種類繁多，此類以咖啡包包裝之不明飲料，
    其所含成分複雜，未必含有法定列管處罰之毒品，此部份起
    訴意旨就該咖啡包是否確實含有毒品成分？若有，所摻毒品
    之種類、級別等有關販賣毒品之構成要件事實，均付之闕如
    ，是本院即無從形成被告所販賣交付與證人王郁家之咖啡包
    含有毒品危害防制條例第2條所列管分級之第二、四級毒品
    成分之確信，更無從僅以被告上開不利於己之供述，遽認被
    告確有公訴意旨所指之販賣第二級、第四級毒品犯行。
㈢、檢察官提起上訴，上訴理由謂以：被告交付與王郁家之咖啡
    包，與其另案遭查獲含有第三級毒品Mephedrone（4-甲基甲
    基卡西酮，俗稱喵喵）成分之毒品咖啡包包裝相同，來源相
    同，是本件被告販賣與王郁家之咖啡包確實含有第三級毒品
    成分等語，並提出被告另案遭查扣之白色馬利歐包裝毒品咖
    啡包照片、毒品鑑定書等為佐。查：
　⒈被告為本件犯行後之同年月12日，因與案外少年陳○楓共同販
    賣含有第三級毒品4-甲基甲基卡西酮成分之毒品咖啡包2包
    與劉祐銘，劉祐旋於同日為警查獲，並在其身上扣得含有第
    三級毒品4-甲基甲基卡西酮成分之咖啡包1包，該案嗣經臺
    灣桃園地方檢察署檢察官提起公訴，臺灣桃園地方法院（下
    稱桃園地院）以110年度訴字第55號判決被告有期徒刑1年9
    月，緩刑5年，並於110年6月22日確定在案，有本院被告前
    案紀錄表在卷可按，復經本院調取該案刑事案卷全案事證核
    閱屬實。該另案所扣得白色包裝上印有馬利歐圖案之咖啡包
    ，經送驗結果含有第三級毒品4-甲基甲基卡西酮成分，未檢
    出安非他命、搖頭丸、愷他命、硝西泮、硝甲西泮、MMA成
    分一節，有該案扣案咖啡包照片、詮昕科技股份有限公司毒
    品原物檢驗報告附卷足憑（見本院卷第129至130、133頁）
    。
　⒉而依被告於本案、另案之供述（見本案偵卷第30至31、137至
    138頁；另案桃園地院109訴55卷第47頁，桃園地檢署109少
    連偵474卷第120頁），以及卷附之證人王郁家與案外人陳茂
    榤間對話紀錄（見本院卷第49至50頁）固可知，本件被告交
    付與王郁家之咖啡包之外包裝為白色包裝上印有馬利歐圖樣
    ，與前述被告另案販賣毒品所查扣之毒品咖啡包外觀相似，
    且本案白色馬利歐圖案之咖啡包與前述另案含有第三級毒品
    4-甲基甲基卡西酮成分之毒品咖啡包，均係被告向案外人沈
    伯翰所購入。然被告於本案警詢、偵查供稱：109年8月8日
    在松山區八德路2段346巷9弄1號交給王郁家的咖啡包，是我
    接到王郁家的訊息之後，同日聯絡沈伯翰，並開車到桃園向
    沈伯翰拿完之後，再回臺北找王郁家等語（見本案偵卷第13
    8至139頁）；而其於另案偵查及審理時供述：109年8月11日
    接近晚上12點接到陳○楓電話，說劉祐銘在蘇活汽車旅館要
    毒品咖啡包，陳○楓知道沈伯翰有毒品咖啡包，也知道我知
    道陳伯翰把毒品咖啡包放在哪裡，所以問我可不可以去幫他
    送貨，我就騎車去沈伯翰家拿毒品咖啡包，然後騎車去蘇活
    汽車旅館進行交易等語（見桃園地院109訴55卷第47頁，桃
    園地檢署109少連偵474卷第120頁），顯見被告先後2次出售
    與本案證人王郁家、另案購毒者劉祐銘之咖啡包，並非同時
    向案外人沈伯翰購入取得，則先後2次之咖啡包是否為同批
    商品以及內含物是否相同，即屬有疑。況本案並未扣得被告
    販賣與王郁家之咖啡包，自無從查知該咖啡包之內含物為何
    ，是尚無從僅以本案咖啡包之外包裝與另案扣得之毒品咖啡
    包外包裝相似、來源相同，遽推認本案被告販賣與王郁家之
    咖啡包含有第三級毒品4-甲基甲基卡西酮成分。檢察官據此
    提起上訴，以此推認本案咖啡包含有第三級毒品4-甲基甲基
    卡西酮成分，要屬率斷，洵無可採。　
㈣、綜上所述，此部分檢察官起訴所憑之證據，無論直接或間接
    證據，均尚未達於通常一般人均不致於有所懷疑，而得確信
    被告確有此部分公訴意旨所指之販賣第二級、第四級毒品犯
    行為真實之程度，而公訴人既無法為充足之舉證，無從說服
    本院以形成被告此部分有罪之確信，揆諸首揭說明及判例意
    旨，被告此部分犯罪尚屬不能證明，自應為被告無罪之諭知
    。
五、原審因而為被告無罪之諭知，經核並無不當，檢察官提起上
    訴，指摘原判決不當，為無理由，應予駁回。
據上論斷，應依刑事訴訟法第368條，判決如主文。
本案經檢察官江宇程提起公訴，檢察官葉芳秀提起上訴，檢察官
羅建勛到庭執行職務。
中　　華　　民　　國　　111 　年　　6 　　月　　28　　日
                  刑事第十九庭  審判長法　官  曾淑華
                                      法　官  許文章
                                      法　官  李殷君
以上正本證明與原本無異。
被告不得上訴。
檢察官如不服本判決，應於收受送達後20日內向本院提出上訴書
狀，惟須受刑事妥速審判法第9條限制。其未敘述上訴之理由者
，並得於提起上訴後20日內向本院補提理由書(均須按他造當事
人之人數附繕本)「切勿逕送上級法院」。
刑事妥速審判法第9條：
除前條情形外，第二審法院維持第一審所為無罪判決，提起上訴
之理由，以下列事項為限：
一、判決所適用之法令牴觸憲法。
二、判決違背司法院解釋。
三、判決違背判例。
刑事訴訟法第 377 條至第 379 條、第 393 條第 1 款之規定，
於前項案件之審理，不適用之。
                                      書記官  周彧亘
中　　華　　民　　國　　111 　年　　6 　　月　　28　　日